臺灣高等法院高雄分院刑事判決　　　　94年度上訴字第1605號
上　訴　人　臺灣高雄地方法院檢察署檢察官
被　　　告　甲○○
上列上訴人因被告違反毒品危害防制條例案件，不服臺灣高雄地
方法院94年度訴字第2623號中華民國94年9 月30日第一審判決（
起訴案號：臺灣高雄地方法院檢察署94年度毒偵字第5775號），
提起上訴（併辦案號：同署94年毒偵字第8169號），本院判決如
下：
    主  文
原判決撤銷。
甲○○連續施用第一級毒品，累犯，處有期徒刑壹年。
扣案之第一級毒品海洛因貳包（合計驗後淨重零點零玖公克，空
包裝袋重零點捌貳公克）沒收銷燬。
    事  實
一、甲○○前因施用毒品案件，由台灣高雄地方法院以民國（下
    同）90年度毒聲字第515 號裁定送觀察、勒戒後，認有繼續
    施用毒品之傾向，經強制戒治、停止戒治、撤銷停止戒治程
    序，於91年2 月13日強制戒治期滿執行完畢，由臺灣高雄地
    方法院檢察署檢察官於91年3 月10日，以91年度戒毒偵字第
    225 號為不起訴處分確定。嗣復於91年間連續施用毒品，經
    檢察官起訴並送強制戒治，經台灣高雄地方法院以92年度訴
    字第280 號判處有期徒刑10月確定，並於92年8 月11日戒治
    期滿執行完畢釋放後，經借提至臺灣高雄第二監獄接續執行
    徒刑，於93年6 月2 日縮短刑期執行完畢。詎甲○○仍不知
    悔改，明知海洛因係業經公告，列為毒品危害防制條例第2
    條第2 項第1 款之第一級毒品，不得非法持有、施用，其仍
    於前揭強制戒治執行完畢釋放後5 年內，基於施用第一級毒
    品海洛因之概括犯意，自94年6 月初某日起至94年8 月24日
    11時（即採尿之時）回溯24小時內之某時許止，在高雄市不
    特定之場所及高雄市○○○路某加油站廁所內，以注射針筒
    注射方式，連續施用第一級毒品海洛因多次，嗣為警於94年
    7 月1 日20時50分許，在高雄市○○區○○路與河西路口處
    當場查獲，並自甲○○身上扣得第一級毒品海洛因2 包（驗
    後合計淨重為0.09公克，空包裝袋重0.82公克）；復於94年
    8 月24日11時許，因其另犯竊盜案件被查獲，在高雄市政府
    警察局鼓山分局龍華派出所經警採其尿液送驗而得知上情。
二、案經高雄市政府警察局新興分局移送臺灣高雄地方法院檢察
    署檢察官偵查起訴，並經高雄市政府警察局鼓山分局龍華派
    出所移送臺灣高雄地方法院檢察署檢察官轉送本院併辦審理
    。
    理  由
一、本件被告甲○○所犯係死刑、無期徒刑、最輕本刑為3 年以
    上有期徒刑以外之罪，已經被告就被訴事實為有罪之陳述，
    經本院聽取當事人之意見後，依刑事訴訟法第273 條之1 第
    1 項之規定，裁定進行簡式審判程序。又本件卷內之人證、
    物證等證據，依同法第273 條之2 規定，不受第159 條第1
    項關於傳聞法則規定之限制，依法均有證據能力，合先敘明
    。
二、上揭犯罪事實，訊據被告甲○○坦承不諱，且：
  (一)被告於94年7 月1 日被查獲後同意為警採集之尿液（檢體編
    號為A524），經送請高雄市立凱旋醫院以氣相層析質譜儀法
    檢驗結果，係呈第一級毒品海洛因代謝後嗎啡之陽性反應，
    有該院94年7 月10日檢驗報告、高雄市政府警察局新興分局
    煙毒尿液送驗登記代碼對照簿附於偵查卷可稽。又被告於94
    年8 月24日，在高雄市政府警察局鼓山分局龍華派出所經警
    採其尿液，送高雄市立凱旋醫院以氣相層析質譜儀法檢驗結
    果，亦呈第一級毒品海洛因代謝後嗎啡之陽性反應，有該院
    94 年9月12日檢驗報告可證。
  (二)而「施用海洛因後，其於尿液中排出之最長時限，受施用劑
    量、施用方式、個人體質及其代謝情況等因素影響，因個案
    而異，施用海洛因一般可檢出之最長時間為海洛因服用後2
    至4天 。」等情，有行政院衛生署管制藥品管理局91年8 月
    2 日管檢字第108443號函可查；而「以氣相層析質譜儀法進
    行確認檢驗，均不致產生偽陽性反映」，亦經該局以92年6
    月20 日 管檢字第920004713 號函釋明確。故自前揭尿液檢
    驗報告，可知被告確曾於採尿前之代謝時間內施用毒品海洛
    因。
  (三)此外，自被告身上查獲之疑似海洛因2 包，經送請法務部調
    查局檢驗後，確呈第一級毒品陽性反應（合計驗後淨重0.09
    公克，空包裝袋重0.82公克），有該局94年9 月22日調科壹
    字第220021028 號鑑定通知書在卷可稽，足證被告之自白與
    事實相符，犯行堪以認定。
  (四)綜上，被告前因施用毒品案件，由原審法院裁定送觀察、勒
    戒後，認有繼續施用毒品之傾向，經強制戒治、停止戒治、
    撤銷停止戒治程序，於91年2 月13日強制戒治期滿執行完畢
    ，由臺灣高雄地方法院檢察署檢察官以91年度戒毒偵字第22
    5 號為不起訴處分確定，復於91年間連續施用毒品，經檢察
    官起訴並送戒治，於92年8 月11日戒治期滿執行完畢釋放，
    有臺灣高等法院被告前案紀錄表、被告刑案資料查註紀錄表
    各1 份在卷可稽，其於5 年內再施用第一級毒品海洛因，依
    93年1 月9 日修正施行之毒品危害防制條例規定，應予論罪
    科刑。
三、按海洛因係屬毒品危害防制條例第2 條第2 項第1 款所稱之
    第一級毒品，核被告施用毒品海洛因之行為，係犯該條例第
    10條第1 項之施用第一級毒品罪。被告持有第一級毒品海洛
    因，嗣進而施用之，持有之低度行為應為施用之高度行為所
    吸收，不另論罪。被告前後多次施用海洛因之行為，時間緊
    接，所犯構成要件相同，顯係基於概括之犯意為之，應依刑
    法第56條規定以連續犯論以一罪。被告前因違反毒品危害防
    制條例案件，經原審法院以92年度訴字第280 號判處有期徒
    刑10月確定，於93年6 月2 日縮短刑期執行完畢，有台灣高
    等法院被告前案紀錄表在卷可稽，其於上開徒刑執行完畢後
    5 年內，再犯本件有期徒刑以上之罪，為累犯，應依刑法第
    47條規定，加重其刑。被告自94年7 月1 日起，至94年8 月
    24日11時回溯24小時內之某時許止，連續施用第一級毒品之
    行為，雖未經檢察官起訴，惟此部分與起訴部分有連續犯之
    裁判上一 罪關係，為起訴效力所及，本院自得併予審理。
四、原審據以論罪科刑，固非無見。惟查被告自94年7 月1 日起
    ，至94年8 月24日11時回溯24小時內之某時許止，連續施用
    第一級毒品之行為，原判決未及審酌，自有未洽。檢察官上
    訴意旨，執此指摘原判決不當，為有理由，自應由本院將原
    判決撤銷改判。爰審酌被告前已有施用毒品之不良素行，歷
    經觀察勒戒及強制戒治後猶施用之，顯見其戒毒意志不堅，
    本不宜寬貸，惟念其施用毒品乃自戕一己之身體健康，對社
    會造成之危害尚非直接鉅大，且犯後終知能坦承犯行，態度
    良好等一切情狀，量處如主文第2 項所示之刑。扣案之第一
    級毒品海洛因2 包（驗後合計淨重0.09公克）係毒品，應依
    毒品危害防制條例第18條第1 項前段規定沒收銷燬；空包裝
    袋（重0.82公克）因其上沾染有微量海洛因毒品，客觀上無
    法與毒品析離，應視同毒品，併依上開條文沒收銷燬；至因
    送驗耗損之毒品，既已滅失，即毋庸宣告沒收銷燬，併此敘
    明。
據上論結，應依刑事訴訟法第369 條第1 項前段、第364 條、第
273 條之1 第1 項、第299 條第1 項前段，毒品危害防制條例第
10條第1項 、第18條第1 項前段，刑法第11條、第56條、第47條
，判決如主文。
本案經檢察官張金塗到庭執行職務。
中　　華　　民　　國　　94　　年　　12　　月　　8 　　日
            刑事第五庭  審判長法  官  曾永宗
                              法  官  陳明富
                              法  官  任森銓
以上正本證明與原本無異。
如不服本判決應於收受本判決後10日內向本院提出上訴書狀，其
未敘述上訴理由者，並得於提起上訴後10日內向本院補提理由書
狀（均須按他造當事人之人數附繕本）「切勿逕送上級法院」。
中　　華　　民　　國　　94　　年　　12　　月　　8 　　日
                              書記官  蘇恒仁
附錄本件判決論罪科刑法條：
毒品危害防制條例第10條
施用第一級毒品者，處6 月以上5 年以下有期徒刑。
施用第二級毒品者，處3 年以下有期徒刑。
